【裁判字號】    98,交抗,2658
【裁判日期】    981105
【裁判案由】    違反道路交通管理處罰條例
【裁判全文】
臺灣高等法院交通事件裁定            98年度交抗字第2658號
抗  告  人
即受處分人  甲○○
上列抗告人因違反道路交通管理處罰條例案件，不服臺灣新竹地
方法院，中華民國98年9月16日所為裁定（98年度交聲字第64號
），提起抗告，本院裁定如下：
    主  文
原裁定撤銷，發回臺灣新竹地方法院。
    理  由
一、抗告意旨略以：(一)警察沒有給我罰單，逾期繳交應當不算數
    。(二)依刑事訴訟法第154條第2項犯罪事實應依證據認定之，
    無證據不得認定犯罪事實。(三)民國98年8月工廠內部遷移，
    整理資料，發現97年日報表資料，我確實於97年2月12日上
    班。(四)我在新竹監理站借閱罰單姓名、住址，與我本人基本
    資料確實不相符合。(五)我於97年2月12日上班，確實沒有至
    舉發違規現場。(六)若一定要裁罰，請求法院以最低罰鍰為之
    云云。
二、原審以：抗告人即受處分人即聲明異議人甲○○於民國97年
    2 月12日10時55分許，騎乘其所有車牌號碼NZ6-771號之普
    通重型機車，行經桃園縣中壢市○○路和延平路口時，因有
    「駕車行經有燈光號誌管制管制之交岔路口闖紅燈」之違規
    事由，經桃園縣政府警察局交通隊中壢分隊小隊長徐智賢當
    場填掣桃警局交字第DB0000000號舉發違反道路交通管理事
    件通知單（下稱舉發通知單），原處分機關依道路交通管理
    處罰條例第53條第1項規定，裁處異議人罰鍰新台幣（下同
    ）450 0元，並依同條例第63條第1項第3款規定記違規點數3
    點；抗告人聲明異議後，抗告人所為辨解為臨訟卸責之詞，
    不足採信，證人即負責障締之警員徐智賢在原審所為之證詞
    為可採等為由，認為抗告人之聲明異議為無理由，而為駁回
    異議之裁定，以上各情，有原處分機關裁罰書及原審裁定書
    等附合契約卷可稽，堪認為真實。
三、按本件原處分機關及原審所以認定抗告人有前開違規之情事
    ，係以證人即負責障締之警員徐智賢之證詞為唯一之論據。
    查證人徐智賢為執法之員警，按交通警員掣單舉發違反道路
    交通管理處罰條例所列之違規事實，本質上為行政處分，係
    公務員基於職務上權力，依法就特定之具體事件所為具公法
    上效果之單方行政行為，基於公務員為公法上行為具有公信
    力之原則，該行政處分固可被推定為有效，其據以依法處分
    之事實固亦應認定為正確無誤。另依道路交通管理處罰條例
    科處行政罰事件，依據公法爭議之舉證責任分配法則，固應
    先由行政機關就其業已履踐相關正當法律程序，以及人民應
    受處罰之客觀違反法令行為，負證明之責，惟行政機關對於
    前開應為舉證事項，非不得以執行查察取締勤務人員，依據
    調查人證之程序，使就親歷事實提供不可替代之證明方法，
    尤於當場舉發而非以科學儀器採證之交通違規事件，鑑於交
    通違規事實往往驟然而現，稍縱即逝，若一律要求舉發員警
    不分違規情節，均必須預留證據，俾便事後提出供法院審酌
    ，除有現實技術可行性之困難外，勢將大幅提高交通管理之
    行政成本，並嚴重削弱道路交通管理之行政效能，此應非立
    法者制定道路交通管理法規之本意；惟前開員警之取締及證
    詞，如尚有堪予懷疑並值得尚榷之之處，且尚有其他證據可
    資調查，以查證該員警之取締及其證詞之真實性時，則仍應
    予進一步詳查，以明真象，非可僅憑該員警單一門面之指證
    ，即遽予認定抗告人確有前開交通違規定之事實，而遽以前
    開條例處罰。
四、本院查：
（一）本件抗告人自始即否認有前開交通違規情事，並堅稱在前
      開違規時間，其並未經過前開違規地點；其抗告意旨復辯
      稱：其當時係在上班云云，並提出全興工業公司「間接人
      員工人乍日報表」一紙為證。
（二）按本件負責舉發之員警徐智賢固在原審調查時指稱：「發
      現系爭車輛NZ6-771違規，他行駛在中華路遇到紅燈逕行
      左轉。」、「那位騎士有承認是他的車。他車子的資料和
      行照是符合，且電腦查詢該車牌號碼的車輛沒有失竊。」
      、「依我的經驗，如果駕照或行照失竊的話，應該都會記
      的起來去那裡補發，且車子又不是贓車，我覺得這一部，
      一定有去現場去過。」云云（參見原審卷）；惟其復證稱
      ：「我們攔停之後，該名駕駛有出示證件，是駕照或是行
      照我忘記了，我們用隨身電腦是否是贓車，我們問該名駕
      駛，這名駕駛說這是他的車，我們問他違規有無意見，他
      沒有意見，我們就用該證件上的資料告發他，結果要請他
      簽名時，他只願意收告發單，但不願意簽名，我說拒簽是
      你的權利，我也沒有再勉強他，不過我有告知他收受紅單
      後相關繳款權及義務（漏字）。」、「（法官問：還記得
      該名駕駛長相、年紀、性別？）男生，年紀大約40歲，當
      時他戴安全帽，且距離現在時間比較長，我無法記憶，所
      以我也無法辨識是否在場之異議人甲○○所騎乘。」、「
      （法官問：當時是否有拍照？）沒有，當時我想說也不是
      贓車，駕駛當時也有提證件，所以才沒有照相。」、「（
      法官問：你聽了異議人甲○○剛才陳述，是否可以回憶他
      是那位騎士？）已一年多了，我沒辦法。」、「（法官問
      ：那位騎士給你的行照或駕照上面應該會有車牌號，你是
      否有核對車號？）應該會，相符我才會開，否則我們就會
      懷疑不是本人的車。」等詞（參見同前原審訊問筆錄）。
      依證人徐智賢之前開供證以觀，本件抗告人是否確有前述
      之交通違規，有下列所載之可疑處：
  、證人先稱：「他車子的資料和行照是符合」云云，惟嗣後
      稱：「我們攔停之後，該名駕駛有出示證件，是駕照或是
      行照我忘記了」云云，其就違規駕駛人當場所提出供檢視
      之證件，到底是「行照」或「駕照」，已欠明確，前後供
      證已互不一致。
  、其次就駕駛人之長相及是否為在原審應訊之抗告人，該證
      人稱：「我無法記憶，所以我也無法辨識是否在場之異議
      人甲○○所騎乘。」、「（是否可以回憶他是那位騎士？
      ）已一年多了，我沒辦法。」等語；足見當時被查獲違規
      之人是否確為抗告人，該證人稱其已無法記憶而不能指認
      ；按當時違規之駕駛既拒絕簽名，並只願意收受告發單，
      則當時與該證人應有發生爭執情事，證人應對與其發生爭
      執之人，印象甚深，何能稱「無法記憶」？
  、又原審法官訊之證人：「當時是否有拍照？」時，證人稱
      ：「沒有，當時我想說也不是贓車，駕駛當時也有提證件
      ，所以才沒有照相。」云云，按證人雖稱「駕駛當時也有
      提證件」，惟就何種證件乙事，依前開所述，證人已不
      能確定係「行照」或「駕照」，則該違規之駕駛是否確有
      擔示證件，已生疑義；況查該違規之駕駛既不願在舉發違
      規通知單上簽名，為保全證據，該證人為何不即予照相存
      證？足見證人前開證述之真實性，頗堪存疑。
（三）又據證人稱：「97年2月12日我代班，和另一位同事（事
      隔已久要回去查出勤簿才知道名字）在中壢市○○○○○
      路口取締闖紅燈違規，10點55分時我發現系爭車輛NZ6-77
      1違規，他行駛在中華路遇到紅燈逕行左轉。」云云，足
      見當時在現場負責執行取締職務之員警，除證人徐賢智外
      ，另有一位警員，則就當時之情形，顯尚有另一位警員了
      解詳情，則原審僅調查證人徐賢智一人，而未再傳訊另一
      位在場之員警查證，即遽採證人徐賢智一人之詞而為抗告
      人不利之認定，其調查證據，顯有疏漏之處。
（四）又抗告人之抗告意旨復稱：其當時係在上班云云，並提出
      全興工業公司「間接人員工人乍日報表」一紙為證；而經
      核閱該「間接人員工作日報表」記載，在97年2月12日8時
      0分至9時0分，「工作性質」：「保全」，「內容說明」
      ：「材料清，日報表填寫」；同日9時0分至12時0分，「
      工作性質」：「「製三股」，「內容說明」：「型固機真
      空壓框架更換」；該表上之單位欄，復有課長「沈瑞林」
      之印記，此有該全興工業公司「間接人員工人乍日報表」
      一紙附卷（本院卷）可稽。是由該表可以看出在前開交通
      違規時間即「97年2月12日10時55分」，抗告人係在全興
      工業公司工作；惟該表記載是否屬實，並非無從調查，自
      有予以查證之必要。
（五）綜合上述，本件原審在證據調查及認定方面，有前開所述
      之疏漏，抗告人亦具狀指陳原裁定不當，難認為無理由，
      自應由本院將原裁定撤銷，發回原審法院，更為調查，另
      為適宜之裁定。
五、據上論結，應依道路交通案件處理辦法第26條，刑事訴訟法
    第413條前段，裁定如主文。
中    華    民    國    98    年    11    月    5    日
                  刑事第十六庭審判長法  官  溫耀源
                                    法  官  王敏慧
                                    法  官  許增男
以上正本證明與原本無異。
不得再抗告。
                                    書記官  廖麗蓮
中    華    民    國    98    年    11    月    9     日


司法院資訊處製作；財團法人民間司法改革基金會備份。
